【裁判字號】    95,交聲,283
【裁判日期】    950821
【裁判案由】    違反道路交通管理處罰條例聲明異議
【裁判全文】
臺灣士林地方法院交通事件裁定         95年度交聲字第283號
原處分機關  臺北市交通事件裁決所
異議人即
受處分人    甲○○
上列受處分人因違反道路交通管理處罰條例案件，對於臺北市交
通事件裁決所於民國95年4 月3 日所為之北市裁二字第裁22─Z0
0000000 號處分（原處分案號：內政部警政署國道公路警察局舉
發違反道路交通管理事件通知單公警局交字第Z00000000 號）聲
明異議，本院裁定如下：
    主  文
原處分關於甲○○違反道路交通管理處罰條例之行為，拒絕停車
接受稽查而逃逸，處罰鍰新臺幣陸仟元，並記違規點數壹點之處
分部份撤銷。
甲○○汽車駕駛人駕駛汽車不服從交通勤務警察之稽查，處罰鍰
新臺幣壹仟捌佰元，並記違規點數壹點。
其餘異議駁回。
    理  由
一、按民國94年2 月5 日公布並於95年2 月1 日施行之行政罰法
    第5 條規定：「行為後法律或自治條例有變更者，適用行政
    機關最初裁處時之法律或自治條例。但裁處前之法律或自治
    條例有利於受處罰者，適用最有利於受處罰者之規定。」；
    又道路交通管理處罰條例第33、60、63條規定於94年12月28
    日修正公布，於95年7 月1 日施行；而本件異議人違規行為
    時係94年12月1 日，裁決機關為裁決時係95年4 月3 日，有
    臺北市交通事件裁決所違反道路交通管理事件裁決書在卷可
    參，本件裁決機關裁處時係在上開修正道路交通管理處罰條
    例第33、60、63條規定施行之前；準此，依據前揭行政罰法
    第5 條規定，本件關於適用道路交通管理處罰條例第33、60
    、63條規定部分，應依照94年12月28日修正公布並於95年7
    月1 日施行前之規定處理，合先敘明。
二、復按汽車行駛於高速公路或設站管制之道路，而不遵管制之
    規定者，處汽車駕駛人新臺幣（下同）3,000 元以上6,000
    元以下罰鍰；汽車駕駛人，駕駛汽車不服從交通勤務警察之
    稽查，而本章各條無處罰之規定者，處900 元以上1,800 以
    下罰鍰；汽車駕駛人，違反第33條、第60條第2 項第1 款之
    規定者，除依原條款處罰鍰外，並各記違規點數1 點，修正
    前道路交通管理處罰條例第33條第1 項、第60條第1 項及第
    63 條 第1 項第1 款分別定有明文。又汽車行駛於高速公路
    或設站管制之道路，應遵守其管制之規定；汽車行駛高速公
    路應依速限標誌指示，道路交通安全規則第105 條、高速公
    路交通管制規則第5 條第1 項前段亦規定甚明。
三、原處分意旨略以：異議人即受處分人甲○○於民國94年12月
    1 日晚間11時48分許，駕駛車牌號碼8E─1239號自小客車在
    國道3 號北上241.6 公里處時，經警逕行舉發「一、在高速
    公路超速行駛。二、違反處罰條例之行為，不聽勤務人員制
    止」之違規，爰依違反道路交通管理處罰條例第33條第1 項
    、第60條第1 項之規定，裁處罰鍰各6,000 元（共12,000元
    ），並於聲明異議案件移送書補記違規點數共2 點。
四、聲明異議意旨略以：異議人開車經過國道3 號北上241.6 公
    里時，下交流道的南投某一加油站約1 、2 分鐘，警員就來
    了，說伊超速，伊請警員出示超速證明，但警員提不出來；
    那天並沒有路燈，為何確定雷射槍瞄準的是伊的車子，伊從
    頭到尾也沒有看到他們有鳴笛或攔檢，伊不服氣，爰依法聲
    明異議云云。
五、異議人甲○○矢口否認有何超速行駛之違規行為，並以前揭
    情詞置辯。查異議人於前揭時間駕駛上開車輛行經國道3 號
    北上241.6 公里處時，經警逕行舉發「行速144 公里，限
    速110 公里，超速34公里（經雷射測速）不服稽查，經警
    攔查，駕駛拒絕出示證件」之違規事實，此有內政部警政署
    國道公路警察局94年12月1 日公警局交字第Z00000000 號舉
    發違反道路交通管理事件通知單1 紙在卷可稽。又證人即舉
    發警員乙○○已到庭結證稱：「我們當時有二位同仁一起取
    締超速，該路段是三個車道，受處分人違規的車速約144 公
    里，雷射槍測到受處分人的車子約210 公尺，我們警車是在
    241.6 公里處的避彎處，我們測到受處分人後，在避彎處攔
    他，並持指揮棒攔停，我們尾隨他到加油站，我們確認受處
    分人有看到我們，我們就跟車下交流道，受處分人陳述說我
    們是2 、3 分鐘到是不對的，我們約30秒就到了，我們請他
    出示證件，他不配合，我們有出示雷射槍的數據給他看，我
    們有照片及錄音譯文，雷射槍有數據也有距離，但上面沒有
    顯示車號等語（見本院95年5 月19日訊問筆錄第2 頁）。衡
    情證人乙○○為內政部警政署國道公路警察局第七警察隊警
    員，僅係於依法執行取締超速勤務時，適時發現異議人超速
    行駛之違規事實，立即舉發違規，苟無其他積極證據可佐，
    已難認其等有何濫行舉發違規之情形，且證人乙○○與異議
    人並不相識，素無嫌隙，均應無甘冒觸犯偽證之罪責，故意
    構詞誣陷異議人之必要，故其所為之前揭證言，堪予採信。
    再者，依道路交通管理處罰條例科處行政罰事件，依據公法
    爭議之舉證責任分配法則，固應先由行政機關就其業已履踐
    相關正當法律程序，以及人民應受處罰之客觀違反法令行為
    ，負證明之責，受處罰人就行政機關已為相當證明之前開事
    項，若主張欠缺主觀歸責條件或為其他抗辯，亦須就其所辯
    提出反證。惟行政機關對於前開應為舉證事項，並非不得以
    執行查察取締勤務人員，依據調查人證之程序，使就親歷事
    實提供不可替代之證明方法。受處罰人就該證人所述見聞經
    過之真實性倘有質疑，除依法定交互詢問程序加以檢驗外，
    亦不得僅因證人之個人身分、地位或與當事人之關係而謂其
    不得作證，或憑己意指為必須代以其他特定之證據方法，此
    在證人業已具結願依偽證罰則擔保證言可信之場合，尤屬當
    然。從而本件異議人既未就證人乙○○之舉發有誤提出相關
    證據以供調查，本院復查無其他證據足資證明證人乙○○有
    捏造事實違法取締之情事，則其本於維護交通秩序、安全職
    責所為之舉發，自應受到合法、正確之推定。參以證人乙○
    ○庭提之錄音光碟，經本院勘驗其內容，結果如下：
    警：駕、行照麻煩一下，安全比較重要，你這樣開好像不要
        命一樣。
    許：因為我在趕時間，對不起啦。原諒一下，我都已經開到
        這裡了。
        :
        :
    許：原諒一下，我哥哥也在當警察。我看到你們就來不及停
        了，不然我一定停。
    警：證件出示一下。
    許：不要開啦，真的，對不起。已經有想閃避你們，不是要
        挑釁你們，拜託原諒一次。
        :
        :
    許：我真的看到你們時來不及停，不然我不會不停。
    警：你剛剛開車速度144公里
    許：我剛剛好像開150 幾，我看到你們已經來不及，我知道
        攔下來一定開單，我想交流道快到了，我下來看會不會
        沒有事情。我也想閃避你們，沒有要挑釁你們，原諒我
        一次。
        :
        :
    警：我現在只要求你出示證件。
    許：我拿出來你們就開單了。你們不要照相，讓我拜託一下
        ... ，我都已經下車了，原諒一下，不要這樣，不要照
        相。原諒一下，才一張罰單而已，你少開我一張不會影
        響你的業績。我又不是故意的，看到你們在那裡還不停
        。
        :
        :
    許：原諒一下，讓小弟懇求一下，錢不好賺，不要開單。
    警：錢不好賺你就乖一點，不要違規，不要開那麼快。
    許：我看沒有車，人總是有一點貪心，讓我稍微拜託一下..
    （駕駛人自始至終皆未出示駕照及行照）
    此有本院勘驗錄音光碟之譯文1 份在卷可稽，足認異議人確
    有超速行駛，並拒絕出示證件接受稽查之違規事實，至為明
    確。又雷射測速器係執勤人員經由測速器之瞄準鏡對準目標
    （單一車輛）扣發射板機即可精確測出所瞄準目標之速度，
    行速數據並顯示於抬頭顯示器內準確度無疑，又使用之儀器
    未具照相功能，且現場攔檢，駕駛人即可當場檢視測速數據
    ，故毋須提示照片等情，亦有內政部警政署國道公路警察局
    第七警察隊95年3 月6 日公警七交字第0950770252號函1份
    在卷可按，益徵該雷射測速槍應係瞄準異議人單一車輛而測
    出之行速，而不致有誤測之情形，是異議人辯稱其未超速行
    駛，為何確定雷射槍射到的車子是伊的車子云云，洵屬無據
    ，尚不足採。
六、惟汽車駕駛人因交通違規行為為警取締之際，如不配合提出
    行照、駕照等證件接受稽查，核此作為不僅係對於交通執法
    嚴正性之挑戰，且妨害交通取締勤務之順利遂行，應屬上開
    交通管理處罰條例第60條第2 項第1 款規定所指「不服從交
    通勤務警察稽查」之違規行為甚明。至道路交通管理處罰條
    例第60條第1 項所稱「汽車駕駛人有違反該條例之行為，拒
    絕停車接受稽查而逃逸者，處3,000 元以上6,000 元以下罰
    鍰」，由其文義觀之，應指違規駕駛人行駛車輛而有交通違
    規行為在先，嗣為警察覺後，令其停車接受取締，駕駛人竟
    拒絕停車而逕自駕車逃逸之積極行為而言，是汽車駕駛人如
    於觸犯交通違規行為經值勤員警攔停後，消極拒絕出示相關
    行車證件，此等行為，除應該當於「不服從交通勤務警察之
    稽查」，而得依交通管理處罰條例第60條第2 項第1 款予以
    裁處罰鍰，如前所述，尚難逕以同條例第60條第1 項之罰則
    相繩。又本件違規之應到案日期為94年12月16日，有違規單
    在卷為憑，而異議人逾越應到案期限30日以上仍未繳納罰款
    ，又遲至95年2 月17日始前往臺北市交通事件裁決所填寫交
    通違規案件陳述書，是異議人之前揭交通違規行為，既係違
    反道路交通管理處罰條例第33條第1 項、第60條第2 項第1
    款之違規行為，原處分機關就異議人之汽車行駛於高速公路
    或設站管制道路，而不遵管制之規定之違規超速部分，處異
    議人最高額3,000 元罰鍰，並記違規點數1 點，於法尚無不
    合，應予維持，異議人此部分之異議為無理由，應予駁回；
    至原處分機關僅以異議人未配合員警出示證件為由，遽認異
    議人有拒絕停車接受稽查而逃逸之行為，因依道路交通管理
    處罰條例第60條第1 項第1 款，裁處罰鍰6,000 元，並記違
    規點數1 點之處分，尚有未洽，原處分就此部分應予撤銷，
    並由本院依道路交通管理處罰條例第60條第2 項第1 款之規
    定並審酌異議人違規情節等一切情狀，諭知異議人如主文第
    2 項所示之處罰。
七、據上論斷，應依道路交通案件處理辦法第19條、第20條，裁
    定如主文。
中    華    民    國    95    年    8     月    21    日
                  交通法庭法  官  王俊雄
以上正本證明與原本無異。
如不服本裁定，應於送達後5 日內，向本院提出抗告狀。
                          書記官  許秋莉
中    華    民    國    95    年    8     月    24    日


司法院資訊處製作；財團法人民間司法改革基金會備份。
